臺灣臺南地方法院民事裁定
109年度消債更字第226號
債  務  人  陳儀修  

代  理  人  黃文章律師(法扶律師)
上列當事人因消費者債務清理事件聲請更生，本院裁定如下：
    主  文
聲請人丙○○自民國一百一十年一月八日下午五時起開始更生程序
，並命司法事務官進行本件更生程序。
    理  由
一、按債務人不能清償債務或有不能清償之虞，且無擔保或無優
    先權之債務總額未逾新臺幣（下同）1,200萬元者，於法院
    裁定開始清算程序或宣告破產前，得向法院聲請更生；債務
    人對於金融機構負債務者，在聲請更生或清算前，應向最大
    債權金融機構請求協商債務清償方案，或向其住、居所地之
    法院或鄉、鎮、市、區調解委員會聲請債務清理之調解；法
    院開始更生程序之裁定，應載明其年、月、日、時，並即時
    發生效力；法院裁定開始更生或清算程序後，得命司法事務
    官進行更生或清算程序；必要時，得選任律師、會計師或其
    他適當之自然人或法人一人為監督人或管理人，消費者債務
    清理條例（下稱消債條例）第3條、第42條第1項、第151條
    第1項、第45條第1項、第16條第1項分別定有明文。
二、聲請意旨略以：聲請人即債務人積欠無擔保或無優先權之債
    務總額約為3,705,953元，並未逾1,200萬元，其為清理債務
    ，前依消債條例第151條之規定，於民國109年5月間向鈞院
    聲請與最大債權金融機構台新國際商業銀行股份有限公司（
    下稱台新銀行）進行前置調解不成立。聲請人目前任職於第
    三人聯倉交通股份有限公司擔任駐廠司機，每月薪資約39,0
    00元，扣除每月必要生活費用14,866元，及扶養2名未成年
    子女及母親，且另有積欠資產公司債務，負債總額顯然超過
    資產甚多，已達不能清償債務或有不能清償債務之程度，而
    有更生之必要，為此聲請更生等語。
三、經查：
  ㈠聲請人為一般消費者，並未從事營業，現積欠無擔保或無優
    先權之債務總額，依據各債權人於本院109年度南司消債調
    字第248號消債條例前置調解事件（下稱系爭前置調解事件
    ）中陳報之債權，合計共約3,705,953元，尚未逾1,200萬元
    。而聲請人於109年5月向本院聲請與最大債權金融機構台新
    銀行為債務清理之調解，惟調解並未成立等情，業據聲請人
    提出本院臺南簡易庭調解不成立證明書為證（見本院卷第20
    頁），並經本院依職權調閱系爭前置調解事件全卷後查證屬
    實。從而，聲請人主張其為一般消費者，無擔保或無優先權
    之債務總額未逾1,200萬元，且提起本件更生聲請前，已踐
    行前置調解程序而調解不成立之事實，應堪認定。
  ㈡聲請人稱其自108年8月20日起至第三人聯倉交通股份有限公
    司（下稱聯倉公司）任職至今，依據其所提出109年2月、6-
    8月之薪資（未扣除費用）各為39,000元、38,000元、37,00
    0元及37,000元（見本院卷第18頁、第59至60頁），因當月
    加班費之多寡而有1,000元至2,000元之增減，是本件聲請人
    之薪資，應以聯倉公司為聲請人投保勞工保險之投保薪資38
    200元計算，並作為聲請人償債能力之基礎，應為可採。
  ㈢按債務人為使其有經濟復甦更生之機會，自應以誠實及信用
    之原則面對自己之債務，積極勉力謀求更生償債方案，除應
    積極開源努力勤奮工作以增加收入償還債務外，尚須節流儉
    樸其生活需求而適當控制其生活費用支出，以達成勉力履行
    債務。又債務人必要生活費用，以最近1年衛生福利部或直
    轄市政府所公告當地區每人每月最低生活費1.2倍定之，消
    債條例第64條之2第1項定有明文。而參酌臺南市108年度之
    最低生活費每月12,388元之1.2倍計算即為14,866元，故聲
    請人所陳其每月之必要生活費用為14,866元（見本院卷第4
    頁），自為可採。
  ㈣又聲請人主張其與第三人甲○○共同扶養未成年子女2名，業據
    聲請人提出戶籍謄本為證（見本院卷第9頁），且聲請人與2
    名未成年子女均未領取身心障礙者生活補助費、婦女及兒童
    少年相關福利補助、中低收入老人生活津貼等情，有臺南市
    政府社會局109年11月3日南市社助字第1091340850號函在卷
    可稽（見本院卷第53頁），是聲請人主張所支出2名未成年
    子女之扶養費用為14,866元【計算式：14,866元÷2人（扶養
    義務人數）×2人（2名未成年子女）＝14,866元】，即屬可採
    。
  ㈤另聲請人主張與其他兄弟共4人須共同扶養母親即第三人乙○○
    ，而乙○○每月生活必要費用以14,866元計算等情，業經本院
    依職權調閱戶籍謄本為證（見本院卷第63頁至第68頁）。查
    乙○○於52年出生，雖未逾法定退休年齡，惟經本院依職權調
    閱其107年、108年稅務電子閘門財產所得調件明細表及勞工
    保險被保險人投保資料（見本院卷第31頁至第32頁、第40頁
    至第42頁），可知乙○○現無工作且無財產，已符合不能維持
    生活之要件，而有受扶養之權利。而聲請人之母亦未領取身
    心障礙者生活補助費、婦女及兒童少年相關福利補助、中低
    收入老人生活津貼一情，有臺南市政府社會局109年11月3日
    南市社助字第1091340850號函在卷可稽（見本院卷第53頁）
    ，再與包含聲請人在內之子女共4人均為扶養義務人為計算
    ，則聲請人每月應支付其母之必要扶養費用應為3,717元【
    計算式：14,866元÷4扶養義務人＝3,717元（元以下4捨5入）
    】，是聲請人主張應支出之扶養費用超過前揭金額部分，應
    屬無據。
  ㈥準此，聲請人每月可處分所得為38,200元，於扣除其個人生
    活必要費用14,866元及未成年女兒之扶養費14,866元及母親
    扶養費3,717元後，每月尚餘4,751元（計算式：38,200元－1
    4,866元－14,866元－3,717元＝4,751元）可供清償債務。惟縱
    全數用以清償債務，亦需償還約65年（本金及利息債務總額
    3,705,953元÷每月清償4,751元÷12月＝65年），顯已逾更生
    方案6至8年之清償期，是聲請人主張其已達不能清償債務之
    程度，應堪採信。
四、綜上所述，聲請人係一般消費者，積欠無擔保或無優先權之
    債務在1,200萬元以下，亦曾踐行前置調解程序而調解不成
    立，且綜合聲請人之收入財產及必要生活支出之情形，確已
    達不能清償債務之程度。此外，聲請人未經法院裁定開始清
    算程序或宣告破產，亦無依消債條例或破產法之規定而受刑
    之宣告之情，有本院民事紀錄科查詢表、臺灣高等法院被告
    前案紀錄表在卷可憑（見本院卷第21頁至第22頁），復查無
    消債條例第6條第3項、第8條或第46條各款所定駁回更生聲
    請之事由存在，則聲請人聲請更生，應屬有據，爰裁定如主
    文所示。
五、末按，法院裁定開始更生或清算程序後，得命司法事務官進
    行更生或清算程序，必要時得選任律師、會計師或其他適當
    之自然4 或法人一人為監督人或管理人，消債條例第16條第
    1項定有明文。本件既經本院裁定開始更生程序，爰併依前
    開規定，命司法事務官進行更生程序。
中　　華　　民　　國　　110   　年　　1　　月　　8　　日
              民事第五庭    法  官  劉秀君 
以上正本係照原本作成。
本裁定不得抗告。
本裁定已於民國110年1月8日下午5時公告。
中　　華　　民　　國　　110   　年　　1　　月　　8　　日
                            書記官  王美韻